【裁判字號】    90,易,479
【裁判日期】    900814
【裁判案由】    詐欺
【裁判全文】
臺灣桃園地方法院刑事判決                            九十年度易字第四七九號
    公訴人  臺灣桃園地方法院檢察署檢察官
    被  告  丁○○
右列被告因詐欺案件，經檢察官提起公訴（八十九年度偵續字第七四號），本院判決
如左：
    主  文
丁○○連續意圖為自己不法之所有，以詐術使人將本人之物交付，處有期徒刑肆月，
如易科罰金以參佰元折算壹日。
    事  實
一、丁○○於民國（下同）八十五年五月五日，自任會首招集每會新台幣（下同）一
    萬元，計三十五人加入之互助會乙個（利息係屬外標方式，會期至八十八年四月
    五日止），後於八十七年七月五日上開互助會開標時，因無會員前來投標，丁○○即基於為意圖自己不法所有之概括犯意，先後向己○○、戊○○、丙○○、甲○○、乙○○等十位活會會員詐稱該次互助會係以七千五百元之利息標中（起訴
    書誤載被告詐稱己○○標中）之不實手段，致己○○、戊○○、丙○○、甲○○
    、乙○○等十位活會會員均因之陷於錯誤，信以為真，而各交付一萬元會款予丁○○收受。嗣上開互助會於八十八年一月五日倒會時，戊○○、丙○○、甲○○
    、乙○○等人始行查悉上情，而知受騙。
二、案經戊○○、丙○○、甲○○、乙○○訴由臺灣桃園地方法院檢察署檢察官偵查
    起訴。
    理  由
一、右揭事實業據被告丁○○迭次於偵查中及本院審理時坦承不諱，核與告訴人戊○○、丙○○、甲○○、乙○○四人於偵查中及本院審理時之指訴情節及證人徐國
    禎於偵查中之指訴情節，均相符合，復有由告訴人戊○○所提出上開互助會之會
    員名簿影本乙份，應堪採信。被告犯行已臻明確，應予依法論科。
二、核被告所為，係犯刑法第三百三十九條第一項之詐欺取財罪。被告犯罪後，刑法
    第四十一條易科罰金之規定，業於九十年一月十日經修正公布（同年月十二日起
    生效施行），經本院比較修正前後之規定，以修正後刑法第四十一條第一項前之
    規定為有利於被告，應依刑法第二條第一項前段之規定，從修正後之規定處斷，
    合先敘明。被告先後多次向告訴人己○○、戊○○、丙○○、甲○○、乙○○等
    十位活會會員詐欺上開會款之行為，其時間緊接，所犯構成要件相同，顯係基於
    概括犯意所為，為連續犯，應依刑法第五十六條之規定論以一罪，並加重其刑。
    爰審酌被告明知上開互助會於八十七年七月五日時並未有會員前來投標，竟基於
    為自己不法所有之概括犯意，先後向己○○、告訴人戊○○、丙○○、甲○○、
    乙○○等十位活會會員詐欺上開會款，已損及己○○、告訴人戊○○、丙○○、
    甲○○、乙○○等十位活會會員之權益及被告犯罪後之態度等一切情狀，量處如
    主文所示之刑，並諭知易科罰金之折標準，以資儆懲。
三、本件公訴意旨另以：被告於右揭時地，另有向除上開己○○、告訴人戊○○、丙○○、甲○○、乙○○等十位活會會員外之其他二十五位死會會員詐欺上開互助
    會之會款，因認被告此部分所為，亦涉有刑法第三百三十九條第一項之詐欺取財
    罪嫌云云。按「犯罪事實應依證據認定之，無證據不得推定其犯罪事實」，刑事
    訴訟法第一百五十四條定有明文。經查：被告固坦承於右揭時地確曾詐稱以七千
    五百元標中上開八十七年七月五日之互助會會款云云，而先後向包含己○○、告
    訴人戊○○、丙○○、甲○○、乙○○等十位活會會員在內之全部計三十五位上
    開互助會會員收取該期之會款等情不諱，有如上述，惟因上開互助會至八十七年
    七月五日止，已先後有除己○○、告訴人戊○○、丙○○、甲○○、乙○○等十
    位活會會員以外之其他二十五位死會會員標取自八十五年六月五日起至八十七年
    六月五日之各期互助會，此核諸上開互助會之會員人數及未有其他會員指稱被告
    確曾冒標其等所加入之會款等情，應堪認定，則依被告與上開二十五位死會會員
    之民事關係，該二十五位死會會員依約本應自標取會款後起，按每月五日繳付各
    期死會會款予被告（因上開互助會利息為外標，故各該死會會員應各加計各該投
    標利息在內），是被告於右揭時地縱有詐稱上開八十七年七月五日係以七千五百
    元標中之不實手段，然被告對上開二十五位死會會員而言，自無致其等陷於錯誤
    ，而交付該期會款之可能，因上開二十五位死會會員本即有繳付該期死會會款予
    會員即被告之義務，是公訴人此部分起訴所認，容有誤會，惟因公訴人認此部分
    與本院上開論罪科刑部分間，有連續犯之裁判上一罪關係，爰不另為無罪之諭知
    ，附此敘明。
據上論斷，應依刑事訴訟法第二百九十九條第一項前段，刑法第二條第一項前段、第
五十六條、第三百三十九條第一項、修正後第四十一條第一項前段，罰金罰鍰提高標
準條例第一條前段、第二條，判決如主文。
本案經檢察官江苑臻到庭執行職務。
中      華      民      國      九十      年     八     月    十四    日
                          臺灣桃園地方法院刑事第四庭
                              法  官  林 晏 鵬
右正本證明與原本無異。
如不服本判決，應於判決送達後十日內向本院提出上訴狀( 應附繕本 )，上訴於
臺灣高等法院。
                              書記官  張 雅 慧
中        華        民        國   九十   年   八   月    二十    日
附錄法條：刑法第三百三十九條
刑法第三百三十九條：
意圖為自己或第三人不法之所有，以詐術使人將本人或第三人之物交付者，處五年以
下有期徒刑、拘役或科或併科一千元（已提高十倍為一萬元）以下罰金。
以前項方法得財產上不法之利益或使第三人得之者，亦同。
前二項之未遂犯罰之。


司法院資訊處製作；財團法人民間司法改革基金會備份。
